【裁判字號】    97,訴,5481
【裁判日期】    980123
【裁判案由】    毒品危害防制條例
【裁判全文】
臺灣板橋地方法院刑事判決              97年度訴字第5481號
公  訴  人  臺灣板橋地方法院檢察署檢察官
被      告  甲○○
上列被告因違反毒品危害防制案件，經檢察官提起公訴（97年度
毒偵字第8608號），經被告於準備程序中就起訴事實為有罪之陳
述，經告知簡式審判程序之旨，並聽取當事人之意見後，經合議
庭裁定由受命法官獨任行簡式審判程序，本院判決如下：
    主  文
甲○○施用第一級毒品，累犯，處有期徒刑柒月。扣案海洛因（
驗餘淨重零點零肆零伍公克）沒收銷燬之，包裝袋壹個沒收。又
施用第二級毒品，累犯，處有期徒刑肆月。應執行有期徒刑玖月
。扣案海洛因（驗餘淨重零點零肆零伍公克）沒收銷燬之，包裝
袋壹個沒收。
    事  實
一、甲○○於民國89年間因施用毒品案件，經本院以89年毒聲字
    第4653號裁定送觀察、勒戒後，認有繼續施用毒品之傾向，
    由本院以89年度毒聲字第6043號裁定令入戒治處所強制戒治
    ，於90年11月20日執行完畢，並由檢察官提起公訴，經本院
    以90年度訴字第455 號判決判處有期徒刑7 月確定，於91年
    8 月28日執行完畢。於95年間因施用毒品案件，經本院先後
    以95年度訴字第1097號判決判處有期徒刑9 月、3 月，應執
    行有期徒刑11月確定；以95年度訴字第2839號判決判處有期
    徒刑10月、4 月，應執行有期徒刑1 年確定，嗣各經減刑為
    有期徒刑4 月又15日、1 月又15日、5 月、2 月，並裁定應
    執行有期徒刑11月確定，於96年7 月31日縮刑期滿執行完畢
    。詎猶不知悔改，基於施用第1 級毒品海洛因之犯意，於97
    年10月14日，在其位於臺北縣蘆洲市○○路129 號6 樓住處
    ，以注射方式施用第1 級毒品海洛因1 次。另基於施用第2
    級毒品甲基安非他命之犯意，於同年月13日，在其前開住處
    ，以燒烤方式施用第2 級毒品甲基安非他命1 次。嗣於同年
    月15日晚間10時20分許，在臺北縣蘆洲市○○街172 巷9 弄
    4 號5 樓為警查獲，扣得其所有，供其日後施用之第1 級毒
    品海洛因（淨重0.0460公克，取樣0.0055公克鑑析用罄，餘
    0.0405公克），及裝盛前開海洛因以供其日後施用之包裝袋
    1 只，而查知上情。
二、案經臺北縣政府警察局蘆洲分局報告臺灣板橋地方法院檢察
    署檢察官偵查起訴。
    理  由
一、本件被告所犯係死刑、無期徒刑、最輕本刑為3 年以上有期
    徒刑以外之罪，其於準備程序中就被訴事實為有罪之陳述，
    經法官告知簡式審判程序之旨，並聽取公訴人、被告之意見
    後，依刑事訴訟法第273 條之1 第1 項規定，經本院合議庭
    裁定，由受命法官獨任進行簡式審判程序審理，核先敘明。
二、被告於本院審理時對前開犯罪事實坦承不諱，又被告於97年
    10月15日為警查獲後採集之尿液，經送臺灣檢驗科技股份有
    限公司檢驗結果，呈鴉片類（嗎啡、可待因）、安非他命類
    （安非他命、甲基安非他命）陽性反應一情，有臺北縣政府
    警察局蘆洲分局查獲毒品危害防制條例案涉嫌人檢體編號對
    照表、臺灣檢驗科技股份有限公司濫用藥物尿液檢驗報告各
    1 份在卷可佐，足認被告前開自白與事實相符，堪信為真。
    又毒品危害防制條例於民國92年7 月9 日修正公布，自93年
    1 月9 日施行，刪除2 犯及3 犯之規定，一改修法前繁雜之
    處遇程序，並認施用毒品者係屬病患性犯人，以觀察、勒戒
    戒除其身癮，並以強制戒治去除其心癮。其中第20條、第23
    條將施用毒品之刑事處遇程序，區分為「初犯」及「5 年內
    再犯」、「5 年後再犯」。依其立法理由之說明：「初犯」
    ，經觀察、勒戒或強制戒治後，應為不起訴處分或不付審理
    之裁定；經觀察、勒戒或強制戒治執行完畢釋放後，「5 年
    內再犯」者，因其再犯率甚高，原實施之觀察、勒戒及強制
    戒治既已無法收其實效，爰依法追訴或裁定交付審理。至於
    經觀察、勒戒或強制戒治執行完畢釋放後，「5 年後再犯」
    者，前所實施之觀察、勒戒或強制戒治已足以遮斷其施用毒
    品之毒癮，為期自新及協助其斷除毒癮，仍適用「初犯」規
    定，先經觀察、勒戒或強制戒治之程序。從而依該次修正後
    之規定，僅限於「初犯」及「5 年後再犯」2 種情形，始應
    先經觀察、勒戒或強制戒治程序。倘被告於5 年內已再犯，
    經依法追訴處罰，縱其第3 次（或第3 次以上）再度施用毒
    品之時間，在初犯或前次再犯經觀察、勒戒或強制戒治執行
    完畢釋放五年以後，已不合於「五年後再犯」之規定，且因
    已於「5 年內再犯」，顯見其再犯率甚高，原實施觀察、勒
    戒或強制戒治，已無法收其實效，即應依該條例第10條處罰
    。至於第3 次（或第3 次以上）施用毒品之時間，是否宜有
    期間限制？以多久為適宜？則分屬刑事政策、專門醫學之範
    圍，非審判機關所能決定，有待循立法途徑解決（參最高法
    院95年5 月9 日95年度第7 次刑事庭會議決議）。查被告於
    89年間因施用毒品案件，經本院以89年毒聲字第4653號裁定
    送觀察、勒戒後，認有繼續施用毒品之傾向，再經本院以89
    年度毒聲字第6043號裁定令入戒治處所強制戒治，於90年11
    月20日執行完畢，並由檢察官提起公訴，經本院以90年度訴
    字第455 號判決判處有期徒刑7 月確定，於91年8 月28日縮
    刑期滿。於95年間因施用毒品案件，經本院先後以95年度訴
    字第1097號判決判處有期徒刑9 月、3 月，應執行有期徒刑
    11月確定；以95年度訴字第2839號判決判處有期徒刑10月、
    4 月，應執行有期徒刑1 年確定，嗣各經減刑為有期徒刑4
    月又15日、1 月又15日、5 月、2 月，並裁定應執行有期徒
    刑11月確定，於96年7 月31日縮刑期滿執行完畢等情，有臺
    灣高等法院被告前案紀錄表1 份在卷可憑，被告前既曾因施
    用毒品案件經觀察、勒戒及強治戒治執行完畢，復於強制戒
    治執行完畢釋放後5 年內，再犯施用毒品案件，經依法追訴
    處罰，復於本件所認之97年10月間又犯施用第1 級毒品、第
    2 級毒品罪，即非屬毒品危害防制條例第20條第3 項所規定
    之「5 年後再犯」之情形，自應依法訴追。本件事證明確，
    被告犯行洵堪認定，自應依法論。
三、按海洛因、甲基安非他命分為毒品危害防制條例第2 條第2
    項第1 款、第2 款所定之第1 級、第2 級毒品，是核被告所
    為，係犯毒品危害防制條例第10條第1 項之施用第1 級毒品
    罪、第2 項之施用第2 級毒品罪。被告因施用而持有第1 級
    毒品海洛因、第2 級毒品甲基安非他命之低度行為，為施用
    行為所吸收，係不罰之前行為，不另論罪。被告所犯前開施
    用第1 、2 級毒品行為間，行為互殊、犯意各別，應予分論
    併罰。被告有如事實欄所示之論罪科刑及執行完畢情形，有
    臺灣高等法院被告前案紀錄表1 份附卷可稽，其於徒刑執行
    完畢後，5 年以內再故意犯本件有期徒刑以上之罪，為累犯
    ，應依刑法第47條第1 項之規定加重其刑。爰審酌被告前因
    施用毒品案件，業經觀察、勒戒及強制戒治併論罪科刑，仍
    未能戒除施用毒品惡習，再犯本件施用毒品犯行，顯見其意
    志不堅，委無足取，併衡其犯罪動機、目的、所犯施用毒品
    犯行究為自戕行為，及被告犯罪後於本院審理時坦承犯行，
    態度尚可等一切情狀，分別量處如主文所示之刑，並定其應
    執行之刑。扣案海洛因（驗餘淨重0.0405公克），屬第1 級
    毒品，不問屬於被告所有與否，應依毒品危害防制條例第18
    條第1 項前段沒收銷燬之。至裝盛前開海洛因之包裝袋1 只
    ，可與其內毒品海洛因分別秤重（有交通部民用航空局醫務
    中心毒品鑑定書97年10月27日航藥鑑字第0975514 號鑑定書
    1 份在卷可參），即無難以析離而無法個別宣告沒收之情事
    （參最高法院92年度臺上字第6911號判決意旨），而前開包
    裝袋為被告所有，供其裝盛海洛因以避免裸露、逸出及潮濕
    並便於被告日後施用海洛因之用，業經被告供承在卷，均屬
    犯罪預備之物，應依刑法第38條1 項第2 款宣告沒收。
據上論斷，應依刑事訴訟法第273 條之1 第1 項、第299 條第1
項前段，毒品危害防制條例第10條第1 項、第2 項、第18條第1
項前段，刑法第11條前段、第47條第1 項、第51條第5 款，第38
條第1 項第2 款，判決如主文。
本案經檢察官鄭潔如到庭執行職務。
中    華    民    國    98    年    1     月    23    日
                    刑事第十六庭    法  官  何燕蓉
上列正本證明與原本無異。
如不服本判決，應於判決送達後十日內敘明上訴理由，向本院提
出上訴狀（應附繕本），上訴於臺灣高等法院。
                                    書記官  李崇文
中    華    民    國    98    年    2     月    2     日
附錄本案論罪科刑法條全文：
毒品危害防制條例第10條
施用第一級毒品者，處 6 月以上 5 年以下有期徒刑。
施用第二級毒品者，處 3 年以下有期徒刑。


司法院資訊處製作；財團法人民間司法改革基金會備份。
